臺灣桃園地方法院民事簡易判決
111年度壢簡字第890號
原      告  范秀玉  
訴訟代理人  游家雯律師
被      告  陳美如  


上列當事人間請求返還借款事件，本院於民國111年11月1日言詞
辯論終結，判決如下：
    主    文
一、被告應給付原告新臺幣玖仟壹佰壹拾玖元，及自民國一百一
    十一年一月五日起至清償日止，按年利率百分之五計算之利
    息。
二、原告其餘之訴駁回。
三、訴訟費用由被告負擔百分之二，餘由原告負擔。
四、本判決原告勝訴部分得假執行。
五、原告其餘假執行之聲請駁回。
    事實及理由
壹、程序方面
    按簡易訴訟程序訴狀送達後，原告不得將原訴變更或追加他
    訴，但擴張或減縮應受判決事項之聲明者，不在此限，民事
    訴訟法第436條第2項、第255條第1項第3款分別定有明文。
    次按原告於判決確定前，得撤回其訴之全部或一部；但被告
    已為本案之言詞辯論者，應得其同意，民事訴訟法第262條
    第1項定有明文。經查，本件原告起訴時聲明原為：被告、
    訴外人即被告之子陳豊鈞應給付原告新臺幣（下同）30萬元
    ；嗣於本院審理中，因陳豊鈞於起訴前死亡，原告撤回對陳
    豊鈞之起訴，已生撤回之效力。又於本院審理中就應受判決
    事項，陸續擴張訴之聲明，其最後訴之聲明為：被告應給付
    原告44萬8384元，及自民國一百一十一年一月五日起至清償
    日止，按週年利率5％計算之利息（見本院卷第75頁），核屬
    擴張應受判決事項之聲明，與前開規定並無不合，應予准許
    。
貳、實體方面
一、原告主張：被告於103年間向原告借款30萬元(下稱A借款)，
    約定1分利，被告承諾短期內可還款，並簽發票如附表所示
    之本票3張(下稱系爭本票)作為借款之擔保，原告遂於系爭
    本票發票日前後各交付10萬元予被告，合計30萬元。被告復
    於107年4月28日再向原告借款30萬元(下稱B借款)，約定1分
    利，因被告有陸續償還A借款利息，並承諾有陳豊鈞擔保，
    原告遂借予被告30萬元，被告並書立借據1紙(下稱系爭借據
    )。詎被告借款後，雖曾償還部分利息、本金，惟迄原告起
    訴時，被告尚積欠借款本金44萬8384元，爰依消費借貸之法
    律關係提起本件訴訟，並聲明：如前述變更後訴之聲明所示
    。
二、被告則以：被告確實有向原告借A借款，但未約定利息，而
    被告自103年12月起至109年12月24日，每月還款9,000元(其
    中8,000元存入原告提供之中華郵政帳戶，1,000元代存入原
    告之儲蓄互助社)，另有1萬4000元扣抵購買保健產品72個月
    ，原告前後已返還原告64萬8000元，並於109年12月24日已
    清償完畢A借款，原告並書寫簽清字據。詎原告於109年12月
    24日向被告表示前面清償者均為利息，現在才開始清償本金
    ，被告確實已清償A借款。至原告提出之系爭借據係因原告
    向被告表示A借款沒有還清，所要求被告簽立107年4月28日
    借款之系爭借據，並以陳豊鈞為保證人，然兩造間僅有A借
    款，被告並未向原告借B借款，亦未收到B借款之30萬元。況
    被告於106年9月至107年4月間並未返還原告借款，原告豈有
    可能於被告未清償A借款時，又再借予被告B借款，益證兩造
    間僅有A借款之借貸關係存在，故原告主張被告應再返還尚
    積欠A、B借款本金合計44萬8384元，顯屬無據等語，資為抗
    辯。並聲明：原告之訴駁回。
三、得心證之理由：
(一)兩造間之借款金額為何?
  1.按金錢消費借貸為契約之一種，須當事人間互相表示借貸之
    意思一致，且貸與人將金錢之所有權移轉於借用人，始生效
    力。又交付金錢之原因甚多，金錢之交付並不當然成立消費
    借貸契約。故當事人主張金錢消費借貸契約存在，應就借貸
    意思表示合致及借款業已交付之事實，負舉證責任。亦即金
    錢之交付並不當然成立消費借貸契約，當事人主張金錢消費
    借貸契約存在，應就借貸意思表示合致及借款業已交付之事
    實，負舉證責任（最高法院108年度台簡上字第13號、108年
    度台上字第1070號、第896號、107年度台上字第2320號判決
    意旨參照）。另按當事人主張有利於己之事實者，就其事實
    有舉證之責任，民事訴訟法第277條前段定有明文。而民事
    訴訟如係由原告主張權利者，應先由原告負舉證之責，若原
    告先不能舉證，以證實自己主張之事實為真實，則被告就其
    抗辯事實即令不能舉證，或其所舉證據尚有疵累，亦應駁回
    原告之請求（最高法院82年台上字第1723號判決要旨參照）
    。
  2.原告主張被告於103年間向其借款A借款，並簽發系爭本票做
    擔保等情，業據其提出系爭本票為證(見本院卷第7頁)，且
    為被告所不爭執，此部分之事實堪以認定。原告復主張被告
    107年4月28日再向其借款B借款，A借款與B借款係不同之借
    款，並提出系爭借據為證等情，則為被告所否認，並辯稱僅
    有借A借款，並未收到原告所稱B借款之30萬元，系爭借據所
    指借款實則係A借款等語，是依前揭說明，原告自應就其業
    將「B借款之30萬元交付與被告」及兩造間確有「互相意思
    表示合致」等事實負舉證之責。
  3.經查，原告起訴時其起訴狀記載略以：「被告在107年4月28
    日借款30萬元，說好109年5月30日返還，結果一再拖延...
    ，附上支票、借據」等語(見本院卷第4頁反面)，而其隨狀
    檢附系爭借據及系爭本票之影本為證(見本院卷第6至7頁)；
    又系爭系爭借據記載略以：「本人陳美如急需用錢向范秀玉
    借款新台幣30萬元，言明109年5月30日之前還清...立據人
    ：陳美玉...保證人：陳豊鈞...另有本票為正擔保.，中華
    民國107年4月28日」等語，可知系爭借據所載之金額與系爭
    本票之票面金額同為30萬元，而起訴狀及系爭借據均記載有
    本票做擔保，惟原告除提出系爭本票外，迄言詞辯論終結時
    ，未再提出其他本票，且原告於起訴狀並未曾提及兩造間10
    3年之A借款，卻於起訴狀附上系爭本票，堪認爭借據記載擔
    保借款之本票，即為擔保A借款之系爭本票。再參以原告民
    事變更暨準備(一)(二)狀所整理被告歷年還款之金額及抵充
    之本金、利息明細(見本院卷第55頁反面至57頁反面、第75
    頁至77頁)，可知無論原告利息係以年利率12%或5%計算，被
    告迄107年4月28日時，A借款積欠之本金尚有30萬元或26萬6
    37元，另觀諸上開明細，被告於106年9月至107年4月期間均
    未再清償A借款之本金或利息，則原告於被告未清償完A借款
    且還款不正常之情形下，是否可能於107年4月28日再借予被
    告30萬元，實屬有疑。再者，原告亦未就其有將B借款30萬
    元交付等事實負舉證之責，而其雖主張於106年7月21日為過
    年添購家具領取68萬元，就剩餘之30萬元借予被告，並提出
    其106年7月21日提款68萬元之交易明細為證。惟106年7月21
    日距過年尚有近半年之久，且距原告主張B借款之時間107年
    4月28日相距甚遠，是上開提款交易明細，不足證明原告有
    將B借款交付被告之事實，則被告抗辯系爭借據所指者係A借
    款，應開採信。準此，原告未能舉證，兩造間就B借款之借
    貸意思表示合致及借款業已交付之事實，故僅堪認兩造有A
    借款存在。
(二)被告已清償之借款金額為何?
　1.按利息或其他報償，應於契約所定期限支付之；未定期限者
    ，應於借貸關係終止時支付之；遲延之債務，以支付金錢為
    標的者，債權人得請求依法定利率計算之遲延利息。但約定
    利率較高者，仍從其約定利率；而應付利息之債務，其利率
    未經約定，亦無法律可據者，週年利率為5％，民法第477條
    前段、第203條分別定有明文。又主張債務因清償而消滅之
    當事人，對於清償之事實，應負舉證責任(最高法院110年度
    台上字第1303號判決意旨參照)。原告主張其已向被告清償A
    借款，然為被告所否認，原告就此應負舉證責任。
　2.經查，依卷內證據無從認定原告於被告借貸A借款時表明將
    收取利息等情，則原告就A借款利息之請求，自僅於A借款清
    償期屆滿之翌日，得請求按法定利率5％計算之遲延利息，而
    系爭借據所載內容實則為A借款，業經本院認定如前，是依
    系爭借據之約定，A借款之清償期應為109年5月30日，原告
    自109年5月30日起，始得請求A借款剩餘本金之遲延利息，
    則被告於109年5月30日前所清償者應係A借款之本金。基此
    ，依本院調取之原告郵局帳戶交易明細、原告提出之郵局帳
    戶存摺內頁、原告準備(一)、(二)狀(見本院卷第39至51頁
    、第55至58頁、第60至77頁)所示被告已還款之金額計算，
    其中109年5月30日前所還款之金額均抵充本金，109年5月30
    日後還款之金額先抵充法定利率5％計算之遲延利息，再抵充
    本金後，被告迄本件訴訟繫屬時，所積欠A借款之本金金額
    為9,119元(計算式詳如附表)。又本件被告最後還款日為111
    年1月5日，被告自得請求剩餘本金自111年1月5日起至清償
    日止，按年利率百分之5計算之利息。至被告辯稱自103年12
    月起至109年12月24日，每月將1,000元代存入原告之儲蓄互
    助社，以代清償云云，並提出原告之桃園市平鎮儲蓄互助社
    股金憑證借款紀錄為證，惟該紀錄並未顯示存入款項者為何
    ，無從認定係被告所存入，此部分之抗辯，殊難採信；另被
    告辯稱1萬4000元扣抵購買保健產品云云，然未舉證以實其
    說，不足為有利被告之認定。
四、綜上所述，原告依消費借貸之法律關係，請求被告給付9,11
    9元，及自111年1月5日起至清償日止，按年利率百分之5計
    算之利息，為有理由，應予准許。至逾此範圍之請求，則屬
    無據，應予駁回。
五、本件原告勝訴部分係就民事訴訟法第427條適用簡易程序所
    為被告敗訴之判決，依同法第389條第1項第3款規定，爰依
    職權宣告假執行。又法院應依職權宣告假執行者，本無庸原
    告為聲請，若原告仍聲請願供擔保宣告假執行者，該聲請僅
    在促使法院職權發動，法院仍係本於職權而宣告，自無庸對
    該聲請為准駁之裁判。至原告敗訴部分，其假執行之聲請已
    失其附麗，爰另為駁回假執行聲請之諭知。
六、本件事證已臻明確，兩造其餘攻擊與防禦方法均與判決結果
    不生影響，不再一一論述，附此敘明。
七、訴訟費用負擔之依據：民事訴訟法第79條。
中　　華　　民　　國　　111 　年　　11　　月　　16　　日
                  中壢簡易庭      法  官  張博鈞
以上為正本係照原本作成。
如不服本判決，應於送達後20日內，向本院提出上訴狀並表明上
訴理由，如於本判決宣示後送達前提起上訴者，應於判決送達後
20日內補提上訴理由書（須附繕本）。
如委任律師提起上訴者，應一併繳納上訴審裁判費。
中　　華　　民　　國　　111 　年　　11　　月　　16　　日
                                  書記官  張季容
附件：
編號 票據號碼 票面金額 發票日 到期日 發票人 受款人 1 TH350720 10萬元 103年10月18日 104年4月18日 陳美如 范秀玉 2 TH350721 10萬元 103年11月22日 104年5月22日 陳美如 范秀玉 3 TH350722 10萬元 103年11月26日 104年5月26日 陳美如 范秀玉 
附表：(新臺幣：元)
還款日期 借款餘額 計息日數 累積日息 還款金額 抵充本金金額 104.07.03 300,000 0 0 5,000 5,000 104.11.24 295,000 0 0 8,000 8,000 105.01.18 287,000 0 0 8,000 8,000 105.02.27 279,000 0 0 5,000 5,000 105.07.15 274,000 0 0 8,000 8,000 105.08.19 266,000 0 0 8,000 8,000 105.11.11 258,000 0 0 10,000 10,000 105.11.23 248,000 0 0 6,000 6,000 106.03.16 242,000 0 0 3,000 3,000 106.04.05 239,000 0 0 5,000 5,000 106.04.17 234,000 0 0 5,000 5,000 106.06.18 229,000 0 0 5,000 5,000 106.08.07 224,000 0 0 3,000 3,000 107.07.27 221,000 0 0 3,000 3,000 107.09.21 218,000 0 0 3,000 3,000 107.10.26 215,000 0 0 3,000 3,000 107.11.29 212,000 0 0 2,000 2,000 107.12.16 210,000 0 0 1,000 1,000 107.12.21 209,000 0 0 3,000 3,000 108.01.28 206,000 0 0 3,000 3,000 108.04.13 203,000 0 0 8,000 8,000 108.05.23 195,000 0 0 5,000 5,000 108.06.25 190,000 0 0 4,000 4,000 108.08.19 186,000 0 0 5,000 5,000 108.10.08 181,000 0 0 3,000 3,000 108.11.09 178,000 0 0 3,000 3,000 109.01.27 175,000 0 0 3,000 3,000 109.06.09 172,000 10 236 1,500 1,264 109.06.28 170,736 19 444 4,500 4,056 109.08.23 166,680 56 1279 3,000 1,721 109.11.13 164,959 82 1853 10,000 8,147 109.12.24 156,812 41 881 12,000 11,119 110.01.29 145,693 37 738 5,000 4,262 110.02.05 141,431 7 136 5,000 4,864 110.04.08 136,567 62 1160 5,000 3,840 110.05.14 132,727 36 655 3,000 2,345 110.07.19 130,382 66 1179 100,000 98,821 110.08.20 31,561 32 138 3,000 2,862 110.10.06 28,699 47 185 10,000 9,815 111.01.05 18,884 91 235 10,000 9,765 餘額 9,119